【裁判字號】    89,交聲,374
【裁判日期】    890818
【裁判案由】    違反道路交通管理處罰條例聲明異議
【裁判全文】
臺灣臺北地方法院交通事件裁定                    八十九年度交聲字第三七四號
    異議人即
    受處分人  甲○○
右列受處分人因違反道路交通管理處罰條例案件，對於臺北市交通事件裁決所中華民
國八十九年七月十二日所為之處分( 原處分案號：北市裁三字第車裁22-R00000000號
 )聲明異議，本院裁定如左：
        主      文
原處分撤銷。
甲○○不罰。
        理      由
一、按法院受理交通事件，準用刑事訴訟法之規定，道路交通管理處罰條例第八十九
    條前段定有明文，是最高法院七十六年台上字第四九八六號判例「認定犯罪事實
    所憑之證據，雖不以直接證據為限，間接證據亦包括在內，然而無論直接證據或
    間接證據，其得為訴訟上之證明者，須於通常一般人均不致有所懷疑而得確信其
    為真實之程度者，始得據為有罪之認定。倘其證明尚未達到此一程度，而有合理
    之懷疑存在，無從使事實審法院得有罪之確信時，即應由法院為諭知被告無罪之
    判決」揭示刑事訴訟法上，法院認定事實重要原則「認定被告有罪，就該有罪事
    實不能有任何合理懷疑存在」。此原則於法院審理行為人違反道路交通管理處罰
    條例案件時，自亦有其適用。換言之，法院於審理行為人違反道路交通管理處罰
    條例案件，當踐行完畢調查證據之程序而為事實之認定時，如就原處分機關所認
    定行為人違規之事實仍有合理懷疑存在，無法百分之百確信行為人確有該當於道
    路交通管理處罰條例各該處罰條文之構成要件事實時，即應依訴訟上之待證事實
    「倘有懷疑，則從被告之利益作解釋」之證據法則，作對受處分人有利之認定。
二、本件原處分機關認受處分人即異議人甲○○於八十九年五月七日( 星期日 )下午
    六時四十分許，駕駛一輛車牌AZA-708 號重型機器腳踏車，途經基隆市○○路左
    轉仁五路闖紅燈，經基隆市警察局第一分局南榮路派出所執勤員警張定國鳴笛攔
    停制止不從，即以受處分人有違反道路交通管理處罰條例第五十三條規定之行為
    而逕行掣單舉發。嗣受處分人於舉發通知單所載應到案日期前，向原處分機關提
    出申訴，經原處分機關請原舉發單位調查結果，仍認定受處分人有前述違規行為
    ，乃於八十九年七月十二日，依道路交通管理處罰條例第五十三條及第六十三條
    第一項第三款規定，從輕裁處罰鍰新臺幣一千八百元並記違規點數三點。
三、訊據受處分人甲○○雖坦承該輛車牌AZA-708 號重型機器腳踏車為其所有，但堅
    決否認曾於前揭時地駕駛該輛重型機器腳踏車闖紅燈，辯稱略以「我是國立臺灣
    大學機械系二年級學生，八十九年五月七日雖是星期天假日，但因下星期有一連
    串小考，乃在家溫習課業而未外出」等語綦詳，載明筆錄在卷可稽，並提出行事
    紀錄簿影本一紙附卷佐證。經查：證人( 舉發員警 )張定國於本調查中雖然到庭
    具結，就其於前揭時地查獲該輛車牌「AZA-708 」重型機器腳踏車違規闖紅燈壹
    節證述並無違誤，惟稱本件遭其舉發違規闖紅燈之重型機器腳踏車車身顏色係「
    銀色」，惟經本院依職權調取該輛車牌「AZA-708 」重型機器腳踏車車籍資料核
    對結果，本件受處分人所有之該輛車牌「AZA-708 」重型機器腳踏車之車身顏色
    卻係「深綠色」，有車籍資料影本一件在卷可稽。顯令本院對原處分機關認定之
    違規事實產生合理懷疑。此外復查無其他積極證據足資證明受處分人有原處分機
    關所稱之違規行為，揆諸首揭法律規定及判例意旨，自應作對受處分人有利之認
    定。原處分機關不察，遽對受處分人為前開裁決，即難認為允當。本件受處分人
    之異議為有理由，應由本院將原處分撤銷並諭知不罰，以資適法。
據上論斷，應依道路交通案件處理辦法第二十條前段，裁定如主文。
中      華      民      國    八  十  九    年     八     月    十八    日
                          臺灣臺北地方法院交通法庭
                                法  官  鍾    華
右正本證明與原本無異
如不服本裁定應於送達後五日內向本院提出抗告狀
                                書記官  黃 繡 琴
中      華      民      國    八  十  九    年     八     月  二十一    日


司法院資訊處製作；財團法人民間司法改革基金會備份。
